【裁判字號】    98,消債更,125
【裁判日期】    980203
【裁判案由】    聲請更生程序
【裁判全文】
臺灣高雄地方法院民事裁定           98年度消債更字第125號
聲  請  人
即  債務人  甲○○
上列當事人依消費者債務清理條例聲請更生事件，本院裁定如下
：
    主  文
聲請駁回。
聲請費用新臺幣壹仟元由聲請人負擔。
    理  由
一、聲請意旨略以：因有不能清償情事，曾依「中華民國銀行公
    會會員辦理消費金融案件無擔保債務協商機制」（下稱無擔
    保協商）申請債務協商，經協商成立，約定自民國（下同）
    95年5 月起，分120 期，利率7 ％，每月繳納新臺幣（下同
    ）18,500元，惟聲請人每月收入原有50,000元左右，扣除必
    要生活費用及聲請人子女及父母之扶養費用，合計約34,567
     元 後，本已不足支付如此龐大之協商還款金額。然聲請人
    所任職公司又因承作工程減少，96年度減薪10,000元，迫不
    得已毀諾，並非惡意，實係客觀上確有不可歸責之事由所致
    。又伊無擔保或無優先權之債務總額未逾1,200 萬元，復未
    經法院裁定開始清算程序或宣告破產，爰提出本件聲請等語
    。
二、經查：
  (一)按「債務人與金融機構協商成立者，不得聲請更生或清算。
    但因不可歸責於己之事由，致履行顯有重大困難者，不在此
    限」、「本條例施行前，債務人依金融主管機關協調成立之
    中華民國銀行公會會員，辦理消費金融案件無擔保債務協商
    機制與金融機構成立之協商，準用前項之規定」消費者債務
    清理條例第151 條第5 、6 項定有明文。
  (二)聲請人所稱上情，業據其提出債權人清冊、財產狀況說明書
    、前置協商退件通知函、債務協商協議書暨無擔保債務還款
    計畫書、財團法人金融聯合徵信中心之當事人綜合信用報告
    及債權人清冊、戶籍謄本及家族體系表、聲請人及受扶養人
    之95年、96年所得清單及財政部高雄市國稅局財產歸屬資料
    清單、聲請人96年度之各類所得扣繳既免扣繳憑單、薪資證
    明書、勞健保投保資料、國泰人壽保險單等文書為證。
  (三)然依前開消費者債務清理條例第151 條第5 項規定，債務
    清償方案成立後，應由債務人按其條件履行，如於其後發生
    情事變更，在清償期間內之收入或收益不如預期，致該方案
    履行困難甚或履行不能，而有不可歸責於己之事由，始能聲
    請更生或清算。此項規定旨在避免債務人任意毀諾已成立之
    協商，濫用更生或清算之裁判上債務清理程序，蓋以債務清
    償方案係經當事人行使程序選擇權所為之債務清理契約，債
    務人應受該成立之協議所拘束。債務人既已與金融機構協商
    成立，如認該協商方案履行有其他不適當情形，自仍應再循
    協商途徑謀求解決。本件聲請人前於95年5 月間與銀行債
    務協商成立後，於97年4 月毀諾而未依協議還款，雖聲請人
    主張係因公司業務緊縮，於96年度減薪10,000元之情，並提
    出95年度所得清冊、96年度扣繳憑單、公司薪資單為證，然
    聲請人係96年度遭減薪與毀諾時間點之97年4 月相距已遠，
    就此難認兩者具關聯性；且聲請人毀諾時每月薪資為43,
    200 元，扣除協商之每月應納費用18,500元後，尚餘24,700
    元。(1)以聲請人主張其需扶養父母（扶養義務人有聲請人及
    其兄姐共4 人）及2 名子女（扶養義務人有聲請人及其離異
    之配偶2 人），參以97年度高雄市每人每月最低生活費
    10,991 計 算，聲請人及受其扶養之人每月需支出相當2.5
    人份之最低生活費即27,478元，是聲請人收入固不足2,778
    元；(2)但聲請人居住在其父母所有房屋內，每月即可免於支
    出租屋住宿費用，是以內政部主計處公佈之家庭消費支出概
    況指出96年度之「房地租、水費、燃料和動力之支出」約佔
    家庭整體支出之23.52 ％，則前揭聲請人每月需支出27,478
    元之必要生活費之其中6,463 元應屬「房地租、水費、燃料
    和動力之支出」，扣除該部分支出後，聲請人每月需支出之
    金額係21,015元對照前揭聲請人收入扣除協商應納費用後之
    24,700元，足見以聲請人之收入扣除協商應納費用後，尚足
    支付其必要生活費用及扶養費用。準此，本件聲請因據聲
    請人提出之證據尚無法令本院形成其確於與金融機關達成協
    商後因有不可歸責於己之事由致履行顯有重大困難之情事，
    自難謂其符合消費者債務清理條例第151 條第5 項之規定，
    本件聲請，與法未合，應予駁回。
三、程序費用負擔之裁判依據：依消費者債務清理條例第15條準
    用民事訴訟法第78條之規定定之如主文第二項所示。
中    華    民    國    98    年    2     月    3     日
                  鳳山簡易庭  法  官  楊智守
以上正本係照原本作成。
如不服本裁定，應於送達後10日內，向本院提出抗告狀並表明抗
告理由，如於本裁定宣示後送達前提起抗告者，應於裁定送達後
10日內補提抗告理由書（須附繕本），並繳納新臺幣1,000 元抗
告費用。
中    華    民    國    98    年    2     月    3     日
                              書記官  曾秀鳳


司法院資訊處製作；財團法人民間司法改革基金會備份。
